臺灣屏東地方法院刑事判決　　　　　　　 95年度訴字第890號
公　訴　人　臺灣屏東地方法院檢察署檢察官
被　　　告　甲○○
　　　　　　　　　　現在臺灣屏東看守所羈押中
上列被告因違反毒品危害防制條例案件，經檢察官提起公訴（95
年度毒偵字第1537號），被告就被訴事實為有罪之陳述，本院裁
定行簡式審判程序，判決如下：
    主  文
甲○○施用第一級毒品，累犯，處有期徒刑捌月，扣案之第一級
毒品海洛因壹包（驗後淨重零點零陸公克）沒收銷燬，扣案之注
射針筒壹支沒收。
    事  實
一、甲○○前曾於民國92年間因違反動產擔保交易法案件，經臺
    灣高雄地方法院以93年度簡字第616 號判決判處有期徒刑2
    月確定，甫於93年7 月9 日易科罰金執行完畢。另其於94年
    間因施用毒品案件，經本院以94年度毒聲字第656 號裁定送
    觀察、勒戒後，認無繼續施用毒品之傾向，於94年11月28日
    觀察、勒戒執行完畢釋放，由臺灣屏東地方法院檢察署檢察
    官於94年11月30日，以94年度毒偵字第2660號不起訴處分確
    定。詎其猶不知悛悔，於觀察、勒戒執行完畢釋放後5 年內
    ，復基於施用第一級毒品海洛因之犯意，於95年9 月5 日10
    時許，在位於屏東縣潮州鎮○○路之中國石油加油站廁所內
    ，以將第一級毒品海洛因加水再以注射針筒注入體內之方式
    ，施用第一級毒品海洛因1 次，嗣於同日11時許在屏東縣潮
    州鎮○○街路段，因形跡可疑為警攔檢，於有偵查犯罪職權
    之警員發覺其犯罪前，即主動交出第一級毒品海洛因1 包（
    驗後淨重0.06公克）及其所有供施用第一級毒品海洛因用之
    注射針筒1 支扣案，並承認施用毒品，且同意採尿送驗而查
    獲。
二、案經屏東縣警察局潮州分局報請臺灣屏東地方法院檢察署檢
    察官偵查起訴。
    理  由
一、本件被告甲○○所犯係死刑、無期徒刑、最輕本刑為3 年以
    上有期徒刑以外之罪，其於準備程序中就被訴事實為有罪之
    陳述，經法官告知簡式審判程序之旨，並聽取當事人之意見
    後，本院認為適宜由受命法官獨任進行簡式審判程序。
二、上揭事實，業據被告甲○○於警詢時、偵查中及本院審理時
    坦承不諱，且被告為警所採集之尿液檢體，經送請臺灣檢驗
    科技股份有限公司以酵素免疫分析法及氣相層析質譜儀法檢
    驗，結果呈嗎啡陽性反應，有該公司濫用藥物尿液檢驗報告
    1 紙（見偵卷第11頁）在卷足憑，並有注射針筒1 支及白色
    粉末1 包（驗後淨重0.06公克）扣案可稽，而該白色粉末經
    送請法務部調查局以化學呈色法及氣相層析質譜儀分析法檢
    驗，含第一級毒品海洛因成分，有該局95年9 月25日調科壹
    字第09523019990 號鑑定書1 紙（見本院卷第13頁）附卷可
    稽，堪信被告上開自白確與事實相符。又被告先前如事實欄
    所載，其於94年間因施用毒品案件，經本院以94年度毒聲字
    第656 號裁定送觀察、勒戒後，認無繼續施用毒品之傾向，
    於94年11月28日觀察、勒戒執行完畢釋放，由臺灣屏東地方
    法院檢察署檢察官於94年11月30日，以94年度毒偵字第2660
    號不起訴處分確定等情，有臺灣屏東地方法院檢察署檢察官
    94年度毒偵字第2660號不起訴處分書（見偵卷第12頁）、全
    國施用毒品案件紀錄表及臺灣高等法院被告前案紀錄表在卷
    足憑，本件事證已臻明確，被告於觀察、勒戒執行完畢釋放
    後5 年內，再犯本件施用第一級毒品海洛因之犯行洵堪認定
    。
三、查海洛因為毒品危害防制條例第2 條第2 項第1 款明定之第
    一級毒品，不得持有及施用，核被告甲○○所為，係犯毒品
    危害防制條例第10條第1 項之施用第一級毒品罪。其施用前
    、後持有第一級毒品海洛因之低度行為，應為其施用第一級
    毒品海洛因之高度行為所吸收，不另論罪。又被告曾於92年
    間因違反動產擔保交易法案件，經臺灣高雄地方法院以93年
    度簡字第616 號判決判處有期徒刑2 月確定，甫於93年7 月
    9 日易科罰金執行完畢等情，有臺灣高等法院被告前案紀錄
    表1 份在卷可稽，其於受徒刑之執行完畢，5 年以內故意再
    犯本件有期徒刑以上之罪，為累犯，應依刑法第47條之規定
    加重其刑。被告於95年9 月5 日11時許，在屏東縣潮州鎮○
    ○街路段，因形跡可疑為警攔檢，於有偵查犯罪職權之警員
    發覺其犯罪前，即主動交出第一級毒品海洛因1 包（驗後淨
    重0.06公克）及其所有供施用第一級毒品海洛因用之注射針
    筒1 支扣案，並承認施用毒品，且同意採尿送驗而查獲等情
    ，業據被告供明在卷，並有屏東縣警察局潮州分局光華派出
    所陳報單（見警卷第1 頁）附卷可稽，堪認被告係對於未發
    覺之罪自首而受裁判，惟被告係因遭警盤查始自首犯行，難
    認知所悔悟，爰不予減輕其刑，併此敘明。爰審酌被告前經
    觀察、勒戒後，仍未戒斷其施用毒品之惡習，並參酌其素行
    狀況、犯罪之動機、目的、手段、所生戕害其身心情形及犯
    罪後坦承犯行，態度尚非惡劣等一切情狀，量處如主文所示
    之刑，以資懲儆。扣案之第一級毒品海洛因1 包（驗後淨重
    0.06公克），係查獲之毒品，已如上述，應依毒品危害防制
    條例第18條第1 項前段之規定，沒收銷燬之；扣案之注射針
    筒1 支，係被告所有，供其施用第一級毒品海洛因犯行所用
    之物，業據其供明在卷，應依刑法第38條第1 項第2 款之規
    定，宣告沒收之。
四、至公訴意旨雖認被告甲○○自95年1 月初起至同年9 月5 日
    10時許止為多次施用第一級毒品海洛因犯行云云，惟按被告
    之自白不得作為有罪判決之唯一證據，仍應調查其他必要之
    證據，以察其是否與事實相符，刑事訴訟法第156 條第2 項
    定有明文；又犯罪事實之證明，不論係直接證據或間接證據
    ，須於一般人均不致有所懷疑而得確信其為真實之程度，始
    得據為有罪之認定，倘其證明尚未達於此程度而仍有合理懷
    疑存在時，本諸無罪推定之原則，自應為被告無罪之判決，
    故附加於自白之佐證，亦須達於無合理懷疑之程度，且非只
    增強自白之可信性為已足，仍須具備構成犯罪要件事實之獨
    立證據，亦即除自白外，仍應有足可證明犯罪之必要證據，
    因此，無被告自白之案件，固應調查必要之證據，即已有被
    告自白之案件，亦須調查其他必要之證據，以察其是否與事
    實相符（最高法院91年度台上字第7496號判決意旨可資參照
    ）。經查，被告雖於警詢時自白其自95年1 月初起至同年9
    月5 日10時許止，連續施用第一級毒品海洛因等語，惟被告
    於本院審理時已改稱其自95年7 月開始施用毒品等語（見本
    院卷第69頁），是被告就開始施用第一級毒品海洛因之時間
    前後所述已有不符，又毒品施用後於尿液中可檢出之時間，
    受施用劑量及頻率、施用方式、飲水量之多寡、個人體質及
    其代謝情況等因素影響，因個案而異，一般可檢出之時間為
    海洛因服用後2- 4天、嗎啡2-4 天等情，有行政院衛生署管
    制藥品管理局92年3 月10日管檢字第0920001495號函（見本
    院卷第9 頁）可參，堪信被告於95年9 月5 日12時採尿前回
    溯96小時內確曾施用第一級毒品海洛因，則被告供稱其於95
    年9 月5 日10時許施用第一級毒品海洛因等語，應與事實相
    符而可採信，除此之外，並無任何補強證據以證明被告上開
    就自95年1 月初起至同年9 月5 日10時許止（該次除外）所
    為多次施用第一級毒品海洛因犯行之自白之真實性，尚難認
    被告上開自白與事實相符，是公訴意旨認被告自95年1 月初
    起至同年9 月5 日10時許止（該次除外），多次施用第一級
    毒品海洛因云云，即有所誤會，而與事實不符，本院因認本
    件被告遭查獲前僅於95年9 月5 日10時許施用第一級毒品海
    洛因1 次，自無從專憑被告之自白逕認被告有為其他施用第
    一級毒品海洛因之犯行，此部分犯罪尚屬不能證明，本應為
    無罪之諭知，惟公訴意旨認此部分犯行與上揭論罪科刑部分
    ，有集合犯之實質上一罪關係，爰不另為無罪之諭知，附此
    敘明。
據上論斷，應依刑事訴訟法第299 條第1 項前段、第273 條之1
第1 項，毒品危害防制條例第10條第1 項、第18條第1 項前段，
刑法第11條、第47條、第38條第1 項第2 款，判決如主文。
本案經檢察官陳川傑到庭執行職務。
中　　華　　民　　國　　96　　年　　1 　　月　　30　　日
                  刑事第五庭    法  官  林家聖
以上正本證明與原本無異。
如不服本判決應於收受本判決送達後10日內向本院提出上訴書狀
，其未敘述上訴理由者，並得於提起上訴後10日內向本院補提理
由書狀（均須按他造當事人之人數附繕本）「切勿逕送上級法院
」
                                書記官  陳蓉柔
中　　華　　民　　國　　96　　年　　1 　　月　　30　　日
附錄本判決論罪科刑法條全文：
毒品危害防制條例第10條第1項
施用第一級毒品者，處六月以上五年以下有期徒刑。
